【裁判字號】    99,交聲,1352
【裁判日期】    990628
【裁判案由】    聲明異議
【裁判全文】
臺灣高雄地方法院交通事件裁定        99年度交聲字第1352號
原處分機關  高雄市政府交通局
異  議  人
即受處分人  甲○○
上列異議人即受處分人因違反道路交通管理處罰條例案件，對於
高雄市政府交通局於民國99年4 月7 日所為之裁決（原處分案號
：高市交裁字第裁32-I00000000號），聲明異議，本院裁定如下
：
    主  文
原處分撤銷。
甲○○不罰。
    理  由
一、原處分機關係以：異議人即受處分人甲○○（下稱異議人）
    於民國98年4 月16日12時50分許，騎乘車牌號碼J83-081 號
    重型機車行經彰化市○○路之單行道時，竟逆向行駛，經彰
    化縣警察局彰化分局中正派出所員警攔停並當場掣單舉發，
    爰依道路交通管理處罰條例第45條第1 款之規定，裁處異議
    人罰鍰新臺幣（下同）1,200 元，並依同條例第63條第1 項
    （漏列第1 款）規定記違規點數1 點等語。
二、異議意旨略以：異議人並無車牌號碼J83-081 號重型機車，
    且均在高雄縣工作，未於上揭時間至彰化市，該罰單係遭冒
    名，為此爰請求撤銷原處分等語。
三、按汽車駕駛人，不按遵行之方向行駛者，處600 元以上1,80
    0 元以下罰鍰，並記違規點數1 點，道路交通管理處罰條例
    第45條第1 款及第63條第1 項第1 款分別定有明文。次按道
    路交通管理處罰條例之處罰，受舉發違反道路交通管理事件
    之受處罰人，認為受舉發之違規行為應歸責他人者，應於舉
    發違反道路交通管理事件通知單應到案日期前，檢附相關證
    據及應歸責人相關證明文件，向處罰機關告知應歸責人，處
    罰機關應即另行通知應歸責人到案依法處理。逾期未依規定
    辦理者，仍依本條例各該違反條款規定處罰，亦為道路交通
    管理處罰條例第85條第1 項所明揭。又現行違反道路交通管
    理事件統一裁罰基準及處理細則第36條亦明定：「本條例之
    處罰，受舉發違反道路交通管理事件之被通知人，認為受舉
    發之違規行為應歸責他人者，應於通知單記載之應到案日期
    前，檢附相關證據及足資辨識、通知應歸責人之證明文件，
    向處罰機關告知應歸責人，處罰機關應即另行通知應歸責人
    到案依法處理。逾期未依規定辦理者，仍依本條例各該違反
    條款規定處罰」。是受處罰人倘能證明其非駕駛人，且除有
    非可歸責致無從得知實際駕駛人之情形外（例如：車輛失竊
    ），更提出足資辨識、通知應歸責人之資料，當可免責。
四、經查：
（一）昇大機車出租行所有之車牌號碼J83-081 號重型機車，於
      上開時、地，因不按遵行之方向行駛，經警舉發，當時騎
      乘該機車違規之人，經執行員警記載為「甲○○」之人，
      並掣發彰警交字第I00000000 號違反道路交通管理事件通
      知單。因受處罰人未於應到案日期繳納罰鍰，原處分機關
      爰依道路交通管理處罰條例第45條第1 款、第63條第1 項
      第1 款之規定，裁處異議人罰鍰1,200 元，並記違規點數
      1 點乙節，有上開舉發通知單、本件裁決書各1 紙在卷可
      稽（本院卷第5 頁、第6 頁），此部分之事實，固堪認定
      。
（二）又前揭車牌號碼J83-081 號重型機車，係昇大機車出租行
      於96年5 月18日以價金3 萬7,000 元出售予「林佑憲」，
      並交予「林佑憲」使用。雙方並訂立附條件買賣契約書，
      約定「林佑憲」共分12期給付上開價金，於價金尚未繳清
      前，昇大機車出租行仍保有該車所有權等情，有昇大機車
      出租行所提出之上開機車買賣合約書、附條件買賣契約書
      及「林佑憲」身分證影本各1 份附卷可參（本院卷第19頁
      至第21頁）。因「林佑憲」給付2 期之分期價金後，即未
      再按約繳納，昇大機車出租行遂於97年6 月10日先行登報
      催告「林佑憲」辦理過戶登記，並於同年月19日至高雄市
      監理處南區分處，以拒不過戶為由申請上開車牌註銷登記
      ，而目前該機車不知去向，購買該機車之「林佑憲」非本
      件異議人乙節，業據證人即昇大機車出租行負責該買賣之
      員工謝曜全到庭結證綦詳，復有高雄市監理處南區分處99
      年6 月4 日高市監南二密字第0991100721號函檢附之註銷
      異動登記書1 紙可佐（本院卷第15頁、第16頁、第27頁、
      第28頁），是上開違規之機車，非本件異議人所購買，且
      經註銷車牌之事實，應堪無疑。
（三）另違規交通案件經執行員警當場攔停者，執行員警依一般
      執行程序，理應請違規之民眾提出相關之證件資料加以核
      對，並查詢該車是否為遭竊或非合法之車輛後，再予掣單
      舉發。因上開車牌號碼J83-081 號之重型機車，業於97年
      6 月19日經昇大機車出租行申請註銷該車牌，而舉發本件
      違規之時間為98年4 月16日，係於註銷車牌程序之後，故
      本件舉發之員警於違規攔停，並經查詢車籍資料後，應可
      知悉該車車牌已遭註銷而不得再掛牌使用，惟執行員警竟
      未察覺仍逕予舉發，則當時遭舉發之機車，是否為上開昇
      大機車出租行出售予「林佑憲」之車輛，應足生疑。況昇
      大機車出租行係出售予「林佑憲」，而非本件異議人，亦
      經本院審認如前，且觀之該通知單「收受通知聯者簽章」
      欄上所簽之「甲○○」姓名，與異議人聲明異議狀及於本
      院訊問筆錄上所簽名之字樣，其筆劃順序、勾捺及筆態等
      情，均顯有相當之差異，是否為異議人所親簽，亦非無疑
      。故核諸上情，前揭時、地違規者是否為異議人，尚認有
      疑，然原處分機關卻仍逕以異議人為受處分人裁處罰鍰，
      即有失公允。
（四）從而，異議人並非購買上開機車之買受人，亦非該機車之
      所有人，且有上開堪疑之處，是其辯稱並無上開車輛，未
      有前揭所述違規之事實，尚非無據。此外，亦無證據足以
      證明異議人有使用該機車之事實，揆諸上開說明，本件98
      年4 月16日交通違規時，異議人並非違規車輛之所有人或
      駕駛人，應可認定。
五、綜上所述，異議人既已非前揭車輛所有人，亦非駕駛人，自
    非道路交通管理處罰條例處罰之對象，是本件異議人之異議
    為有理由，原處分應予撤銷，並為異議人不罰之諭知。
六、據上論斷，應依道路交通管理處罰條例第87條第2 項，道路
    交通案件處理辦法第20條前段，裁定如主文。
中    華    民    國    99    年    6     月    28    日
                      交通法庭  法  官  林勳煜
以上正本證明與原本無異。
如不服本裁定，應於收受送達後5 日內向本院提出抗告狀。
中    華    民    國    99    年    6     月    28    日
                                書記官  莊正彬

司法院資訊處製作；財團法人民間司法改革基金會備份。
